【裁判字號】    97,易,2210
【裁判日期】    971212
【裁判案由】    詐欺
【裁判全文】
臺灣板橋地方法院刑事判決              97年度易字第2210號
公  訴  人  臺灣板橋地方法院檢察署檢察官
被      告  乙○○
上列被告因詐欺案件，經檢察官提起公訴（97年度偵字第15522
號），本院判決如下：
    主  文
乙○○意圖為自己不法之所有，以詐術使人將本人之物交付未遂
，累犯，處有期徒刑月，如易科罰金以新臺幣壹仟元折算壹日
。
    事  實
一、乙○○前於民國（下同）96年間，因違反毒品危害防制條例
    案件，經本院判處有期徒刑6 月確定，再減為有期徒刑3 月
    ，並自97年1 月28日起算執行，於97年4 月27日執行完畢，
    竟仍不知悛悔，復基於為自己不法所有之意圖，於97年5 月
    17日16時許，撥打電話給台北縣板橋市○○○路○ 段43 號1
    樓「松麟養生館」之現場負責人甲○○偽稱其係房東，稍後
    要前往收取房租新臺幣（下同）15000 元，而對甲○○施用
    上開之不實詐術，並於同日19時15分許，前往「松麟養生館
    」自稱係「阿明」，欲向甲○○收取房租云云，惟遭甲○○
    之前即撥打電話給房東李金花查證發覺不實，即高聲呼求，
    在場店內客人張超銘即制伏乙○○本人而未遂。
二、案經台北縣政府警察局板橋分局報請臺灣板橋地方法院檢察
    署檢察官偵查起訴。
    理  由
一、訊據被告乙○○固坦承於上開時地前往「松麟養生館」內，
    惟矢口否認上開犯行，辯稱：伊綽號叫「小鄒」，不是「阿
    明」，且伊當天前往「松麟養生館」係準備要消費，而向甲
    ○○詢問消費方式，但遭人關上店門報警送辦云云。經查：
    被告上開犯行，不僅業據被害人甲○○於警詢中指稱：「我
    於97年5 月17日下午約16時左右，接到一通自稱是房東的電
    話，對方說『他要來跟我們店內先收店租一萬五千元』，我
    就跟他說錢沒帶在身上，要錢的話要跟老闆娘拿，之後我就
    跟房東講這件事，房東他就跟我說沒有這回事，房東說他要
    錢自己會跟老闆娘拿錢，房東反而跟我說可能是詐騙集團的
    手法，並要我報警處理。那位自稱房東的男子於晚間約19時
    左右再打電話到店內，他就跟我說『錢準備好了沒？我要過
    去拿了』，之後我就跟他佯稱說『錢已經準備好了，你可以
    過來拿了。之後那位自稱房東的男子於晚間19時15分左右來
    到店內，他一到店內就叫我把錢拿出來，我就叫他寫一張收
    據，他就跟我說『寫什麼收據，把錢拿過來就是了』，然後
    店裡的人趁他講電話不注意時將他制伏後，店裡的工作人員
    就報警處理」、「我一共接到共兩次，分別於今日下午約16
    時與19時等時間」、「（警方到場逮捕的那位男子乙○○是
    否就是佯稱為『房東』，並向你們店內詐騙的男子？）是的
    ，沒錯」、「我因為有打電給房東，並詢問求證是否有這件
    事情，而房東這才告訴我說可能是詐騙，要我跟老闆娘說這
    件事，並假裝要給他錢叫他到店裡，等該男子到店內之後，
    工作人員趁他不注意時將他制伏，然後警方到場將他逮捕」
    等語（見偵查卷第11、12頁）綦詳，亦核與證人即當時在上
    開「松麟養生館」內消費之客人張超銘於偵查中證稱：「被
    告當時進到店裡時自稱是『阿明』，向店長甲○○說房東要
    預借房租1 萬5 千元，這是我聽到的，而甲○○在被告來店
    之前，有跟我提過，有一位自稱『阿明』的人在當天中午打
    電話給他，說要來收房租，於是甲○○跟房東確認後，房東
    說沒有這件事，當時被告要跟甲○○收房租時，我就站起來
    ，想跟被告說不要騙人，我看被告想動手，於是我就先制伏
    他」、「（職業？）警察」、「（被告所言是否屬實？）一
    派胡言，被告當時進到店裡就說他是『阿明』，說要進來收
    房租1 萬5 千元，並稱是房東叫他來收的，我剛剛講的才是
    實話」等語（見偵查卷第37、38頁）及證人即房東李金花於
    偵查中證稱：「（97年5 月17日有無叫被告去收房租？）我
    不認識他，沒有」、「（97年5 月17日有沒有打電話給馬說
    當天晚上要收房租？）沒有」等語（見偵查卷第37、38頁）
    ，均相符合，且被告於本院審理時亦不否認其當時確曾進入
    上開「松麟養生館」內乙節屬實，而被告復係當場即遭張超
    銘制伏到案，應無誤會被告所為之可能，是被害人甲○○上
    開指述之詞，應堪採信。被告上開所辯，顯係事後卸責之詞
    ，不足採信。被告上開犯行已臻明確，應予依法論科。
二、核被告所為，係犯刑法第339 條第3 項、第1 項之詐欺取財
    未遂罪。按被告雖已著手實施向被害人甲○○詐欺上開1 萬
    5 千元財物之行為，惟尚未得手，即遭被害人甲○○識破，
    並經當場逮捕到案，依刑法第25條第1 項之規定，為未遂犯
    ，應依同條第2 項之規定，按既遂犯之刑減輕之。又被告前
    於96年間，因違反毒品危害防制條例案件，經本院判處有期
    徒刑6 月確定，再減為有期徒刑3 月，並自97年1 月28日起
    算執行，於97年4 月27日執行完畢，此有被告之臺灣高等法
    院被告前案紀錄表乙份可佐，其復於5 年內，故意再犯有期
    徒刑以上之本罪，為累犯，應依刑法第47條第1 項之規定，
    加重其刑。爰審酌被告本件犯罪之動機、目的、手段、所生
    危害及其犯罪後之態度等一切情狀，量處如主文所示之刑，
    並諭知易科罰金之折算標準，以資儆懲。
據上論斷，應依刑事訴訟法第299 條第1 項前段，刑法第339 條
第1 項、第3 項、第25條、第47條第1 項、第41條第1 項前段，
判決如主文。
本案經檢察官黃筵銘到庭執行職務。
中    華    民    國    97    年    12    月    12    日
                  刑事第八庭  審判長法  官  戴嘉清
                                    法  官  陳信旗
                                    法  官  林晏鵬
以上正本證明與原本無異。
如不服本判決應於收受判決後10日內向本院提出上訴書狀，並
應敘述具體理由。其未敘述上訴理由者，應於上訴期間屆滿後
20日內向本院補提理由書（均須按他造當事人之人數附繕本）
「切勿逕送上級法院」。
                                     書記官  陳映孜
中    華    民    國    97    年    12    月    12    日
附錄法條：刑法第339條
中華民國刑法第339條
（普通詐欺罪）
意圖為自己或第三人不法之所有，以詐術使人將本人或第三人之
物交付者，處5年以下有期徒刑、拘役或科或併科1千元以下罰金
。
以前項方法得財產上不法之利益或使第三人得之者，亦同。
前二項之未遂犯罰之。


司法院資訊處製作；財團法人民間司法改革基金會備份。
